臺灣高等法院刑事裁定　　　　　　　　100年度毒抗字第276號
抗　告　人
即　被　告　王詩偉
上列抗告人因違反毒品危害防制條例案件，不服臺灣板橋地方法
院100年度毒聲字第703號，中華民國100年8月11日裁定（聲請案
號：臺灣板橋地方法院檢察署100年度聲觀字第592號）提起抗告
，本院裁定如下：
    主  文
抗告駁回。
    理  由
一、原裁定意旨略以﹕本件抗告人即被告王詩偉於民國100年6月
    15日21時5分許回溯26小時內之某時，在不詳處所施用第一
    級毒品海洛因，及於100年6月14日凌晨2、3時許，在基隆市
    基隆廟口附近某處，施用第二級毒品甲基安非他命，嗣於同
    年月15日17時許，經警在新北市○○區○○街27號2樓住處
    執行搜索時查獲。訊據被告坦承有上開施用第一級毒品海洛
    因及第二級毒品甲基安非他命犯行，將被告尿液送檢驗後，
    呈海洛因、甲基安非他命陽性反應，有台灣檢驗科技股份有
    限公司100年7月22日濫用藥物檢驗報告l份可資佐證，因認
    被告有施用第一級毒品海洛因及第二級毒品甲基安非他命之
    犯行，依毒品危害防制條例第20條第1項及觀察勒戒處分執
    行條例第3條第1項規定，裁定抗告人應送勒戒處所觀察、勒
    戒等語。
二、本件抗告意旨略以：(一)原裁定以警方採集抗告人尿液檢體送
    至台灣檢驗科技股份有限公司，是否符合刑事訴訟法第208
    條規定，係檢察機關囑託之鑑定機關，尚嫌理由欠備。(二)又
    抗告人坦承有施用第一級、第二級毒品之自白，然依刑事訴
    訟法第156條第2項規定，被告之自白不得作為有罪判決之唯
    一證據，仍應調查其他證據。抗告人請求毒品採尿檢體重新
    送鑑，以明真實云云。
三、按違反毒品危害防制條例第10條第2項，施用第二級毒品之
    罪者，檢察官應聲請法院裁定，令被告入勒戒處所觀察、勒
    戒，其期間不得逾2月，毒品危害防制條例第20條第1項定有
    明文。經查：
  (一)抗告人經警查獲後採取之尿液檢體（代碼編號：P0000000號
    ），經送台灣檢驗科技股份有限公司以酵素免疫分析法（
    EIA）初驗，再以氣相層析質譜儀法（GC／MS）覆驗結果，
    呈鴉片類（可待因、嗎啡）及安非他命類陽性反應，有該公
    司100年7月22日濫用藥物檢驗報告1紙在卷可稽（見偵查卷
    第13、16-1頁）。按海洛因經注射或吸入人體後，約百分之
    八十於24小時內自尿中排出，一般而言，尿液中能否驗出嗎
    啡陽性反應與投與量、投與途徑、採尿時間、個人體質及檢
    測方法之靈敏度有關，國外曾有文獻報導注射6毫克之海洛
    因鹽酸鹽，其代謝物嗎啡之平均可檢出時限約為26小時，業
    經行政院衛生署藥物食品檢驗局於81年9月8日以藥檢壹字第
    811488 5號述綦詳。次按安非他命經口服投與後約百分之七
    十於24小時內自尿中排出，約百分之九十於96小時內自尿中
    排出，由於安非他命成分之檢出與其投與方式、投與量、個
    人體質、採尿時間與檢測儀器之精密度等諸多因素有關，因
    此僅憑尿液中呈安非他命陽性反應，並無法確實推算吸食時
    間距採集時間之長短，惟依上述資料推斷，最長可能不會超
    過4日，亦經行政院衛生署藥物食品檢驗局81年2月8日（81
    ）藥檢一字第001156號函示明確。是抗告人施用第一級、第
    二級毒品罪嫌，堪予認定。
  (二)按偵查中有關鑑定人之選任及鑑定機關（團體）之囑託，依
    刑事訴訟法第198條及第208條之規定，應由檢察官為之。是
    以檢察官對於偵查中之案件，認須實施鑑定者，固應就具體
    個案，選任鑑定人或囑託鑑定機關（團體）為之；但對於司
    法警察機關調查中之案件，或有量大或急迫之情形，為因應
    實務之現實需求，如檢察官針對該類案件之性質，認為當然
    有鑑定之必要者，基於檢察一體原則，得由該管檢察長對於
    轄區內之案件，以事前概括選任鑑定人或囑託鑑定機關（團
    體）之方式，俾便轄區內之司法警察官、司法警察對於調查
    中之此類案件，得即時送請事前已選任之鑑定人或囑託之鑑
    定機關（團體）實施鑑定，有法務部92年9月1日法檢字第○
    九二○○三五○八三號函可按。臺灣高等法院檢察署檢察長
    概括選任內政部警政署刑事警察局（下稱刑事警察局）為「
    毒品鑑定」之鑑定機關，有臺灣高等法院檢察署檢察長概括
    選任鑑定機關名冊可按，是本案承辦員警於查獲扣案毒品，
    本於偵查輔助人員之身分，在案件未移送檢察官偵辦前之調
    查犯罪階段，依據上開臺灣高等法院檢察署檢察長之概括授
    權，先行將扣案毒品，送請檢察長預先核定之專責鑑定機關
    即刑事警察局實施鑑定，基於檢察一體原則，上開鑑定機關
    亦應視同受承辦檢察官所選任或囑託而執行鑑定業務，其出
    具之書面鑑定報告，應屬刑事訴訟法所定之傳聞例外，而具
    有證據能力。抗告人請求重新送驗，為無必要。
  (三)原審以檢察官聲請將抗告人送勒戒處所觀察、勒戒，並無不
    合，裁定抗告人施用第一級、第二級毒品，應送勒戒處所觀
    察、勒戒，經核其認事用法均無不合。抗告意旨徒以前詞指
    摘原裁定不當，請求撤銷原裁定，為無理由，應予駁回。
四、據上論結，應依刑事訴訟法第412條，裁定如主文。
中    華    民    國    100    年  9      月   29    日
                  刑事第二十一庭審判長法  官  周政達
                                      法  官  許永煌
                                      法  官  趙文
以上正本證明與原本無異。
不得再抗告。
                                      書記官  張品文
中    華    民    國   100    年    9     月    30    日